臺灣新北地方法院行政訴訟判決　　　　　110年度交字第468號
原　　　告　李佳寶　　
被　　　告　交通部公路總局高雄區監理所

代　表　人　李瑞銘(所長)住同上
上列當事人間因交通裁決事件，原告不服被告中華民國110年5月
18日裁字第82-C00000000號裁決，提起行政訴訟，本院判決如下
：
    主  文
一、原告之訴駁回。
二、訴訟費用新臺幣300元由原告負擔。
    事實及理由
壹、程序方面：本件係因原告不服被告所為道路交通管理處罰條
    例第 8條的裁決而提起撤銷訴訟，依行政訴訟法第237條之1
    ，應適用交通裁決事件訴訟程序。而本件因卷證資料已經明
    確，於是依同法第237條之7規定不經言詞辯論，直接裁判。
貳、實體方面：
一、爭訟概要：緣原告李佳寶君駕駛車牌號碼000-0000號營業小
    客車（下稱系爭汽車），於民國（下同）109年 12月19日16
    時 20分許，停放在新北市○○區○○路000號前，因有「在
    禁止臨時停車處所停車（佔用人行道）」之違規行為，為新
    北市政府警察局蘆洲分局（下稱舉發機關）執勤員警目睹後
    ，遂當場填製新北警交字第 C00000000號舉發違反道路交通
    管理事件通知單（下稱舉發通知單）予以舉發，記載應到案
    日期為110年2月2日前，並移送被告處理。原告嗣於109年12
    月23日提出申訴不服舉發，經被告函請舉發機關查明原告陳
    述情節及違規當時情形，仍認違規事實明確，被告為此乃以
    110年5月18日裁字第82-C00000000號違反道路交通管理事件
    裁決書（下稱原處分），按道路交通管理處罰條例第56條第
    1項第1款及違反道路交通管理事件統一裁罰基準表等規定，
    裁處原告罰鍰新臺幣（下同）900元。原告不服，於是提起
    本件行政撤銷交通裁決訴訟。
二、原告起訴主張及聲明：
(一)原告主張要旨：
  1.依據新北市蘆洲分局交通分隊於109年12月19日16時20分開
    立佔用人行道舉發單（新北警交字第C00000000）辦理申訴
    事宜，案經向新北市政府交通事件裁決處違規申訴，該處覆
    ：舉發並無違誤。
  2.經舉證台北市及新北市等多處均依規定繪製紅線，供市民依
    循遵守，惟新北市政府交通局承辦人（交通管制科）覆：一
    般人施予普通注意可了解該處仍屬人行道範圍，爰相關標線
    之規劃尚無不當之處。經查，該處多車輛遭舉發及拖吊等情
    並非承辦人員所述，遭成市民無法規可循及遵守。
  3.本案經與新北市政府交通事件裁決處裁罰科科長討論，該處
    確有標繪不清等情，造成市民誤，須經由行政訴訟後作成改
    善，因台北市○○○路○段00號為例，才有法規可循，並協
    助開立裁決書，以茲後續處理事宜。
  4.經查109年 12月19日16時20分開立舉發單為「佔用人行道」
    ，與110年5月18日舉發違規事實：「在禁止臨時停車處所停
    車」二者內容不符，建請明查，讓日後市民能依法規遵循。
(二)聲明：撤銷原處分。
三、被告答辯及聲明：
(一)被告答辯要旨：
  1.查，原告前於109年12月23日提出申訴單稱：「…停於該處(
    如照片所示)並無劃設供行人行走之標繪，且路旁設立騎樓
    人行道禁止停車(機車停車區除外)之告示，本車並無停放騎
    樓人行道，且路段並無鋪設人行道專用磚，也無劃設紅線，
    無明顯標繪此處為人行道…」等云云，經舉發單位查覆稱，
    本案係本分局員警於109年 12月19日16時20分許，在本市○
    ○區○○路000 號，發現000-0000號車在人行道停車，經趨
    前確認該車( 車主/ 駕駛人) 未在場無法當場移置，而逕行
    拍照取締並依法拖吊返場。
  2.另查，就原告所提略以：「該地段是否為人行道?」一節，
    經新北市政府交通事件裁決處函詢道路主管單位後，依新北
    市○○○○○○○○○○○○○○○○○○○路 00000號前
    ，次查案址位於人行道延伸範圍且有大型車輛出入，依其使
    用狀況應為人行道斜坡道」、及新北市蘆洲區公所函復略以
    ：「經查該車輛停放位址屬本所管養之人行道範圍」，故本
    案經查證確屬人行道之範圍無誤。
  3.另查，就原告於起訴狀所提略以：「經舉證台北市及新北市
    等多處均依規定繪製紅線，供市民依循遵守，惟新北市政府
    交通局承辦人員(交通管制工程科)覆『一般人施予普通注意
    可了解該處仍屬人行道範圍，爰相關標線之規劃尚無不當之
    處』…經查該處多車輛遭舉發及拖吊等情，並非承辦人員所
    述，造成市民無法規可循及遵守…」一節，經檢視採證照片
    及道路主管單位函文可知本件原告確實停於人行道之範圍且
    無劃設停車格，故此地點本就不能隨意停車，原告此舉影響
    往來行人通行路權，違規事實明確；而原告所述繪製紅線、
    鋪人行磚等情，依道路交通管理處罰條例第 3條規定：「人
    行道：指為專供行人通行之騎樓、走廊，及劃設供行人行走
    之地面道路，與人行天橋及人行地下道。」、市區道路及附
    屬工程設計標準第16條規定：「市區道路人行道設計規定如
    下：一、人行道寬度依行人交通量決定，其供人行之淨寬不
    得小於一點五公尺。但受限於道路現況，經該管主管機關核
    可者，其淨寬不得小於零點九公尺。二、人行道允許腳踏自
    行車通行者，其設計不得有礙行人通行。三、縱向坡度不得
    大於百分之十二，並應配合道路縱向坡度。但無法配合者，
    得另行設計。橫向坡度不得大於百分之五。四、人行道之通
    行空間淨高，不得小於二點一公尺。五、人行道緣石高度不
    得大於零點一五公尺，如為車流導引者，不得大於零點二公
    尺。與行人穿越道銜接處或地形變化處，得採斜坡方式處理
    。」，其中現行法條、新北市之自治條例及相關函釋並未規
    定及限制人行道之鋪設方式（並無規定應劃紅線或鋪設人行
    磚等），換言之，人行道之鋪設未以鋪設人行磚為唯一標準
    ，故不影響該地點係屬人行道之事實。
  4.再查，人行道設置以行經該路段之用路人為規範對象，屬對
    人之一般處分，依據行政程序法第110條第2項規定，一般處
    分自公告日起發生效力主管機關之劃設行為，即屬一種公告
    措施，於對外劃設完成時，即發生效力。另依據道路交通管
    理處罰條例第 3條、第55條、第56條、第90-3條之規定，人
    行道以禁止停車為原則，開放停車（劃設停車格位）為例外
    ，車輛停車方式應從其規定。故依道路交通管理處罰條例之
    規定，人行道係指為專供行人通行之範疇，故除非有劃設停
    車格之外，人行道係屬禁止停車之處所。然按交通標誌、標
    線、號誌之設置目的，在於提供車輛駕駛人及行人有關道路
    路況之警告、禁制、指示等資訊，以便利行旅及促進交通安
    全，有無設置之必要，如何設置，設置何種種標誌以及在何
    處設置，均屬主管機關職權內裁量之範圍，非人民可意請求
    （最高行政法院81年度判字第1797號判決意旨參照）。道路
    主管機關本得於法令授權範圍內，基於權責對於各項行政為
    具體裁量、規劃，以求達成道路充分利用、維持交通秩序、
    保障道路使用人往來便利與安全之行政目的，除有違背法令
    ，司法機關尚無須涉入行政權領域，民眾對於行政機關具體
    行政措施如有意見，自應循正當管道向行機關陳情、反應，
    尚不得以民眾主觀認定是否遵行該項行政措施，作為恣意違
    規之免責事由。本件原處分先決問題之前「對人之一般處分
    」即系道路交通主管機關之「人行道設置」，經核並無行政
    程序法第111條無效事由，且迄今就「該址之人行道設置」
    之行政處分，並無經合法撤銷、廢止，或未因其他事由而失
    效之事實，則本所所為原處分之先決問題所涉及另一行政處
    分（即系該址之人行道設置），自仍屬合法有效繼續存在（
    行政程序法第110條第3項參照）。則本所所為之原處分，即
    係基於舉發機關以先前有效繼續存在之行政處分即「該址之
    人行道設置」為構成要件效力。且原告即係訴請撤銷原處分
    ，並未就「該址之人行道設置」行政處分為訴請撤銷（由於
    原告並未提起訴願、訴訟程序，致無訴訟判決撤銷，亦不合
    得提起撤銷「該址之人行道設置」行政處分之訴），則「該
    址之人行道設置」既未有經撤銷亦非屬無效之行政處分，自
    仍屬合法有效繼續存在，本所應於予尊重。
  5.末查，就原告於起訴狀所提略以：「…六、經查109年12月1
    9日 16時20分開立舉發單為『佔用人行道』與110年5月舉發
    違規事實：『在禁止臨時停車處所停車』二者內容不符，建
    請明查…」等一節，依據道路交通管理處罰條例第3條、第5
    5條、第56條、第90-3條之規定，人行道確實屬禁止臨時停
    車處所，故員警於舉發單所填之違規事實「佔用人行道」及
    其所製單之法律條文為道路交通管理處罰條例第56條第 1項
    第1款，故本所裁決書上所製開之舉發違規事實：「在禁止
    臨時停車處所停車」即屬法律條文所對應之法律用語，二者
    尚無不符。又查該地點之Google地圖照片，可知此路段前後
    設有合法停車格位(設有停車格號碼)且明顯區別此處人行道
    之斜坡設計，而原告係一位合格之職業車輛駕駛人，停車時
    本應注意停車處所是否可許停車之場所、及應尋找合法停車
    格內或停車場停車，以免於禁止停車之處所停車，以免影響
    往來人車通行，且本案非屬違反道路交通管理事件統一裁罰
    基準及處理細則第12條第1項第6款「得對其施以勸導，免予
    舉發」之範疇，本件有採證照片、員警職務報告書影本、相
    關公文等資料可稽，員警依法填單舉發，於法洵無違誤。
(二)聲明：原告之訴駁回。
四、爭點：
(一)被告認原告駕駛系爭汽車，於109年 12月19日16時20分許，
    停放在新北市○○區○○路 000號前，因有「在禁止臨時停
    車處所停車（佔用人行道）」之違規行為，以原處分裁罰原
    告，是否合法有據？
(二)原告主張舉發違規地點是否為人行道標繪不清，而且舉發通
    知單之違規事實為「佔用人行道」，核與原處分違規事實記
    載「在禁止臨時停車處所停車」等內容不符等情為由，訴請
    撤銷原處分，是否有理可採？
五、本院之判斷：
(一)前提事實：原告駕駛系爭汽車，於109年 12月19日16時20分
    許，停放在新北市○○區○○路 000號前，因有「在禁止臨
    時停車處所停車（佔用人行道）」之違規行為，遭舉發機關
    執勤員警目睹後，遂當場製單舉發，記載應到案日期為 110
    年2月2日前，原告嗣於到案期限前之109年 12月23日提出申
    訴不服舉發，惟經被告函請舉發機關查明原告陳述情節及違
    規當時情形，仍認違規事實明確，被告為此乃依道路交通管
    理處罰條例第56條第1項第1款及違反道路交通管理事件統一
    裁罰基準表等規定，以原處分裁處原告罰鍰 900元等情，此
    有原處分書、舉發通知單、汽車車籍查詢、駕駛人基本資料
    、原告之申訴資料、新北市政府警察局蘆洲分局 110年1月4
    日新北警蘆交字第1094513699號函、新北市政府交通局 110
    年 3月22日新北交工字第1100527726號函、新北市蘆洲區公
    所110年3月26日新北蘆工字第1102468137號函、舉發員警答
    辯報告書、採證照片、GOOGLE地圖現場照片等在卷足憑（分
    見本院卷第91頁、第95頁、第99頁、第101頁、第119頁、第
    127頁至第129頁、第135頁、第137頁、第141頁、第143頁、
    第145頁至第153頁），核堪採認為真正。
(二)被告認原告駕駛系爭汽車，於109年 12月19日16時20分許，
    停放在新北市○○區○○路 000號前，有「在禁止臨時停車
    處所停車（佔用人行道）」之違規行為，以原處分裁罰原告
    ，乃屬合法有據。
  1.應適用之法令：
  ⑴汽車臨時停車時，人行道不得臨時停車；汽車停車時，在禁
    止臨時停車處所不得停車，道路交通安全規則第111條第1項
    第1款、第112條第1項第1款分別定有明文。又人行道指為專
    供行人通行之騎樓、走廊，及劃設供行人行走之地面道路，
    與人行天橋及人行地下道；另汽車駕駛人停車時，在禁止臨
    時停車處所停車者，處新臺幣600元以上1,200元以下罰鍰，
    道路交通管理處罰條例第3條第3款、第56條第1項第1款亦有
    明文。
  ⑵另按違反道路交通管理事件統一裁罰基準及處理細則第 1條
    規定：「本細則依道路交通管理處罰條例第92條第 4項規定
    訂定之」、第2條第 1項、第2項規定：「處理違反道路交通
    管理事件之程序及統一裁罰基準依本細則之規定辦理。前項
    統一裁罰基準，如附件違反道路交通管理事件統一裁罰基準
    表。」，核上開統一裁罰基準及處理細則之規定，就其立法
    目的及功能，乃為防止處罰機關枉縱或偏頗，依道路交通管
    理處罰條例第92條第 4項所授權交通部會同內政部訂定「違
    反道路交通管理事件統一裁罰基準及處理細則」及其附件「
    違反道路交通管理事件統一裁罰基準表」，用以維持裁罰之
    統一性與全國因違反道路交通管理事件受處罰民眾之公平，
    不因裁決人員不同，而生偏頗，寓有避免各監理機關於相同
    事件恣意為不同裁罰之功能，並非法所不許，於憲法上保障
    人民財產權之意旨並無牴觸（此並有司法院大法官會議釋字
    第 511號解釋意旨理由足資參照），並無違反法律保留原則
    。再依本件違規行為時點之違反道路交通管理事件統一裁罰
    基準表記載，違反道路交通管理處罰條例第56條第1項第1款
    規定，如在公共汽車招呼站10公尺內以外之禁止臨時停車處
    所停車時，小型車於應到案期限內繳納罰鍰或到案聽候裁決
    者，處罰鍰 900元。核此規定，既係基於母法之授權而為訂
    定，且就違反道路交通管理事件統一裁罰基準及處理細則附
    件所示統一裁罰基準表中有關道路交通管理處罰條例第56條
    第1項第1款之裁罰基準內容，區分機車、汽車分別在公共汽
    車招呼站10公尺內停車或公共汽車招呼站10公尺內以外之禁
    止臨時停車處所停車時，為不同罰鍰標準，就其衍生交通秩
    序危害，既不相同，分別處以不同之罰鍰，符合相同事件相
    同處理，不同事件不同處理之平等原則，復未牴觸母法，是
    被告自得依此基準而為裁罰。
  2.經查，舉發機關員警於109年 12月19日16時20分許，在新北
    市○○區○○路 000號，發現系爭汽車在人行道停車，經趨
    前確認該系爭汽車駕駛人並未在場無法當場移置，而逕行拍
    照取締並依法拖吊等情，業據新北市政府警察局蘆洲分局11
    0年 1月4日新北警蘆交字第1094513699號函述綦詳（見本院
    卷第29頁），核與本院卷 第141頁所附之舉發員警答辯報告
    書所載：「1.職於109年12月19日14-21時執行拖吊勤務，於
    16時17分行經蘆洲區三民路535 號見000-0000號營小客違規
    停車，遂執行拖吊共告發。2.另陳情人李佳寶陳情上述違停
    位置不是行人道範圍，經檢附違規現場照片，該處確為行人
    道範圍，故該案仍見請依法裁罰。」等語大致相符，復觀諸
    本院卷第143 頁下方所附之採證照片所示，亦清楚可見本件
    系爭汽車於舉發當時確實停在以水泥舖設之人行道斜坡道上
    ，而此停車處所亦據新北市蘆洲區公所以110 年3 月26日新
    北蘆工字第1102468137號函文說明二記載：「經查該車停放
    位址屬本所管養之人行道範圍，尚無疑義。」等語（見本院
    卷第137 頁），可知此處確為新北市蘆洲區公所管理保養之
    人行道。準此足認，原告駕駛系爭汽車，於109 年12月19日
    16時20分許，停放在新北市○○區○○路000 號前，確有「
    在禁止臨時停車處所停車（佔用人行道）」之違規行為無誤
    ，被告據此以原處分裁罰原告，乃屬合法有據。
(三)原告主張舉發違規地點是否為人行道標繪不清，而且舉發通
    知單之違規事實為「佔用人行道」，核與原處分違規事實記
    載「在禁止臨時停車處所停車」等內容不符等情為由，訴請
    撤銷原處分，乃屬無理，不可採。
  1.查，原告雖主張舉發違規地點是否為人行道標繪並不清楚乙
    節，然端詳本院卷 第143頁所附之採證照片所示，可知原告
    停放系爭汽車之地點係在道路之水溝蓋內之水泥道上，而此
    水泥道路明顯與外側之供車輛通行之柏油路面有所不同，衡
    諸該道路地面特徵，一般常人均可輕易辨識該處非屬供一般
    車輛通行之柏油路，而不得將車輛停放此處，如此，原告主
    張該舉發違規地點並未清楚標示此處為人行道標繪乙節，即
    難採為撤銷原處分之理由。
  2.再查，原告另主張舉發通知單之違規事實為「佔用人行道」
    ，核與原處分之違規事實記載「在禁止臨時停車處所停車」
    等內容不符。惟按前揭道路交通安全規則第111條第 1項第1
    款規定可知，汽車不得臨時停車在人行道上，而再依道路交
    通安全規則第112條第1項第 1款規定可知，汽車亦不得在禁
    止臨時停車處所停車，則汽車既不得在人行道上臨時停車，
    準此，人行道即應屬禁止臨時停車處所。因此，本件舉發通
    知單內雖記載違規事實為「佔用人行道」，然參酌前述法規
    之內容可知，此違規事實即為「在禁止臨時停車處所停車」
    ，是以，原處分為此記載，於法並無違誤，從而，原告執此
    主張容有誤會，自難採為撤銷原處分之理由。
(四)本件判決基礎已臻明確，兩造其餘攻擊防禦方法及訴訟資料
    ，經本院審核後，或與本案爭點無涉，或對於本件判決結果
    不生影響，爰無庸一一再加論述，爰併敘明。
(五)本件第一審裁判費新臺幣300元，應由敗訴之原告負擔，所
    以確定如主文第2項所示。
六、結論：原處分並無違誤，原告訴請撤銷為無理由，應予駁回
    。
中    華    民    國   110    年    10    月    7     日
                  行政訴訟庭  法  官  楊志勇
上為正本係照原本作成。
如不服本判決，應於判決送達後20日內，向本院提出上訴狀，上
訴狀並應記載上訴理由，表明關於原判決所違背之法令及其具體
內容或依訴訟資料可認為原判決有違背法令之具體事實，並繳納
上訴費新臺幣750元。 其未表明上訴理由者，應於提出上訴後20
日內向本院補提理由書（上訴狀及上訴理由書均須按他造人數附
繕本），如逾期未提出上訴理由書者，本院毋庸再命補正，由本
院逕以裁定駁回上訴。
                              書記官  林楷勳
中    華    民    國   110    年    10    月    7     日